【裁判字號】    96,易,2018
【裁判日期】    980420
【裁判案由】    詐欺
【裁判全文】
臺灣臺北地方法院刑事判決              96年度易字第2018號
甲  ○  ○  臺灣臺北地方法院檢察署檢察官
被      告  丁○○
選任辯護人  金志雄律師
上列被告因詐欺案件，經檢察官提起公訴（95年度偵字第18976
號），經本院判決如下：
    主  文
丁○○意圖為自己不法之所有，以詐術使人將第三人之物交付，
處有期徒刑壹年陸月，減為有期徒刑玖月。
    事  實
一、緣丁○○（原名劉本中）因知悉向大宏木業樂器股份有限公
    司（下簡稱大宏公司，設於桃園縣大溪鎮○○路12號1 樓）
    少有進口貿易、仍留有信用狀額度，惟另有現金需求，故於
    民國93年間與大宏公司總經理丙○○協議：丁○○支付部分
    手續費用後可借用大宏公司信用狀額度為進口貿易，但於信
    用狀到期前需先將現金匯入供大宏公司利用，其餘相關取貨
    事項均自行處理，而大宏公司則保有貨物提單，待確認貨款
    到齊後，始至銀行辦理信用狀背書交付丁○○等情，使得大
    宏公司保有於信用狀付款屆期前之資金運用利益，而丁○○
    則取得信用狀進口貨款折扣。詎丁○○竟利用丙○○將於94
    年11月間赴外洽公不在國內之機會，意圖為自己不法之所有
    ，於民國94年11月間，先向丙○○佯稱：欲援引前開模式借
    用信用狀額度，訂購價值美金7 萬992 元及6 萬9,900 元之
    電子零件云云，致大宏公司陷於錯誤依約為丁○○以開立信
    用狀方式向香港榮景有限公司購買電子零件，於94年12月1
    日及3 日取得進口提單（報單號碼：CＺ0000000000、CＺ0000
    000000）後，丁○○再向大宏公司會計乙○○佯稱：因事發
    緊急有先行提貨之必要，已先獲得丙○○同意，二份提單同
    時至銀行辦理背書後直接交付，以便取貨云云，亦致乙○○
    未及查證陷於錯誤，而至銀行背書承諾信用狀債務，交付背
    書後之提單，丁○○旋即將上開零件提領一空、並拒付貨款
    ，避不見面，大宏公司始知受騙。
二、案經被害人大宏公司訴請臺灣臺北地方法院檢察署檢察官偵
    查後起訴。
    理  由
一、訊據被告丁○○就於前揭時地與證人即大宏公司會計乙○○
    同至銀行辦理前揭提單（報單號碼：CＺ0000000000、CＺ0000
     000000） 背書後，即自行至報關行提領前揭電子零件，惟
    並未將貨物交付大宏公司等事實，於本院調查、審理時均坦
    承不諱，惟仍矢口否認有何詐欺之犯行，辯稱：伊僅為仲介
    賺取每筆交易1.25％之佣金利潤，本件即為居間仲介大宏公
    司與榮景公司間交易，故系爭電子零件之買賣並非伊與大宏
    公司間之買賣，自無庸支付貨款，請求大宏公司會計為提單
    背書時，亦已經過丙○○之同意，後係大宏公司基於物之瑕
    疵不願意提領貨物云云。經查：
  (一)前揭時地大宏公司向香港榮景公司以信用狀進口買賣之方式
    ，購入價值美金7 萬992 元、6 萬9,900 元之電子零件，取
    得提單後，係由被告與證人乙○○同至銀行辦理前揭提單背
    書，即由被告取得提單至報關行提領前揭電子零件，惟並未
    將貨物交付大宏公司等事實，除據被告於本院調查、審理時
    均坦承不諱外，並經證人丙○○、乙○○及證人即順泰報關
    行負責人吳穎達證述明確，並有系爭交易之購貨發票、臺灣
    中小企業銀行押匯通知、結匯證書、裝箱單進口報單、華南
    商業銀行進口交易紀錄單、結匯證書、信用狀（見他字卷第
    2 至24頁）等在卷可稽；又被告於提貨後均未交付予證人丙○○，且未就貨物之交付為任何之保全程序，事後亦未再就
    本件支付任何之貨款等情，亦為被告所肯認，故被告提領貨
    物後並未支付任何貨款、亦未提回貨物等事實堪以認定。
  (二)又被告與告訴人公司一般交易辦理提單背書，均係由告訴人
    公司先行至銀行辦理，經由銀行通知領回後方寄送予被告，
    惟本件係證人丙○○不在國內期間，被告請求證人乙○○以
    不同往常之方式，陪同前往銀行同時辦理前開二張提單背書
    後隨即交付予被告等情，業經證人乙○○、丙○○於本院具
    結證述明確（分別見本院卷二98年3 月9 日筆錄第9 頁、98
    年4 月6 日筆錄第6 頁），是被告利用告訴人公司處理事務
    之證人丙○○不在國內之機會，未為匯款即詐取告訴人公司
    為提單背書、再迅為取得提單、提領貨物，其不法之意圖至
    明。
  (三)就被告與大宏公司間之交易型態乙節：雙方係被告借用大宏
    公司之信用狀額度購買貨物，被告取得信用狀購貨折扣保證
    ，大宏公司取得現金流用之期限利益乙節，業經證人丙○○
    於本院具結證述明確，並有相關轉帳傳票、告訴人公司分類
    帳、被告與告訴人公司間相關之資金往來記錄即華南商業銀
    行存款往來明細表（見本院卷二告訴人98年4 月1 日陳報狀
    後附）在卷可稽。被告雖辯稱：伊僅為仲介，並非購貨者，
    貨物係大宏公司訂購云云，惟查：
    1.由告訴人之華南商業銀行第000000000000號帳戶存款往來
      明細表可知：被告以自己名義於94年11月1 日匯款370,
      000 萬元、94年11月10日匯款42,150元、另以配偶陳倍愉
      名義於94年5 月30日匯款90萬元、94年5 月4 日以告訴人
      名義匯款721,400 元等情，此有前開帳戶往來明細、及華
      南商業銀行大溪分行（96）華溪字第09600022號函及所附
      傳票（見偵查卷第74頁以下，因傳票中聯絡電話為被告之
      電話0000000000）在卷可稽，是此部分匯款，與告訴人陳
      稱之被告借用信用狀匯款資料、進口報單金額往來互核相
      符；反被告於本院供稱：係借款，僅42,150為款項差額云
      云（見本院98年4 月6 日筆錄第24頁），然於偵查中反供
      稱係：其他交易貨款往來，大宏公司給予之佣金均以現金
      支付云云（見偵查卷地90頁），是被告供稱金錢往來情節
      前後矛盾，亦無法提出合理之解釋，又何需大筆款項往來
      。
    2.再細查告訴人與被告間往來交易，告訴人公司之帳務「原
      料進貨分類帳」之記載，告訴人與被告間交易之物料名稱
      均迥異於告訴人公司其餘摘要品項，其「進貨間隔頻率」
      亦與其他物料之重複性差別甚大，甚且金額均較其他物料
      價格高出甚多，且凡與被告間之交易物料均係不斷「囤積
      」，並無任何銷貸出貨，是由該帳務記載可認被告與告訴
      人間之交易品項均非告訴人公司之原料，且無其他「銷貨
      」賣出管道、記載，告訴人公司無自行進口之必要。
    3.證人丙○○證稱：從未收受被告提領交付之貨物等語，而
      被告自承：以往貨物均係直接送至桃園大溪告訴人公司，
      惟與證人丙○○相約公司外面、或在臺北市路邊交貨，從
      未送貨至告訴人公司等情（見本院卷二98年4 月6 日筆錄
      第23頁），是以貨物之大小裝放並不佔空間，豈有無法直
      接送至告訴人處交貨、簽收，以免事後糾紛之理？反從未
      送貨至告訴人處？又被告再供稱：本件貨物一件約4 個60
      立方公分盒裝大小、另一件僅係2 個小盒，與以往貨物大
      小相差不多等語（見本院卷二98年4 月6 日筆錄第23頁）
      ，再稱：本件於提單背書後二日，即為提貨，而於提單背
      書當日、隔日、甚至領貨後幾日均與告訴人保持正常聯絡
      等語（見本院卷二98年4 月6 日筆錄第25頁），是以本件
      貨物之大小，又有何無法領貨後親送貨物、隨即請求告訴
      人取貨之情？
    4.是由貨物交易之資金往來、進口貨物品名、流通情形以觀
      ，應係借用告訴人信用狀額度之交易，被告辯稱：仲介云
      云，顯不可採。
  (四)另本件卷附之榮景有限公司函文，均係非職務上製作之文書
    ，為榮景有限公司在法庭外之書面陳述，無刑事訴訟法第19
    條之一至五之情形，故依據刑事訴訟法第159 條之規定，不
    得為證據，附此敘明。
  (五)綜上所述，本件事證明確，被告辯稱又不足採，被告犯行洵
    堪認定，應予依法論科。
二、查被告行為後，刑法於94年2 月2 日公布，於95年7 月1 日
    施行。按行為後法律有變更者，適用行為時之法律，但行為
    後之法律有利於行為人者，適用最有利於行為人之法律，現
    行刑法第2 條第1 項訂有明文。此條規定乃與刑法第1 條罪
    刑法定主義契合，而貫徹法律禁止溯及既往原則，係規範行
    為後法律變更所生新舊法律比較適用之準據法，是刑法第2
    條本身雖經修正，但刑法第2 條既屬適用法律之準據法，本
    身尚無比較新舊法之問題，應一律適用裁判時之現行刑法第
    2 條規定以決定適用之刑罰法律，先予辨明。又以本次刑法
    修正之比較新舊法，應就罪刑有關之共犯、未遂犯、想像競
    合犯、牽連犯、連續犯、結合犯，以及累犯加重、自首減輕
    暨其他法定加減原因（如身分加減）與加減例等一切情形，
    綜其全部罪刑之結果而為比較，最高法院95年5 月23日著有
    95年度第8 次刑庭會議決議可資參照。刑法第339 條第1 項
    詐欺取財罪，法定刑得科或併科銀元1 千元以下罰金，據修
    正後刑法施行法增訂第1 條之1 ：「中華民國94年1 月7 日
    刑法修正施行後，刑法分則編所定罰金之貨幣單位為新臺幣
    。94年1 月7 日刑法修正時，刑法分則編未修正之條文定有
    罰金者，自94年1 月7 日刑法修正施行後，就其所定數額提
    高為30倍。但72年6 月26日至94年1 月7 日新增或修正之條
    文，就其所定數額提高為3 倍」及刑法第33條第5 款修正為
    ：「主刑之種類如下：五、罰金：新臺幣千1 元以上，以百
    元計算之」等規定，是依修正後之法律，刑法第339 條第1
    項詐欺取財罪所得科處之罰金刑最高為新臺幣3 萬元、最低
    為新臺幣1 千元；然依被告行為時之刑罰法律，即罰金罰鍰
    提高標準條例第1 條前段規定之提高倍數10倍及刑法第33條
    第5 款規定之罰金最低額1 元計算，該罪之罰金刑最高為銀
    元1 萬元，最低額為銀元10元，換算為新臺幣，最高額雖與
    新法同為新臺幣3 萬元，然最低額僅為新臺幣30元。因此，
    比較上述修正前、後之刑罰法律，自以被告修正施行前即行
    為時關於科處罰金刑之法律較有利於被告。揆諸前揭最高法
    院決議及修正後刑法第2 條第1 項前段、後段規定之「從舊
    、從輕」原則，自應適用被告行為時之法律應適用被告行為
    時之舊法，故以下未特別敘明者，均係指修正前之舊法，核
    先敘明。
三、核被告之行為係犯刑法第339 條第1 項之詐欺取財罪。被告
    所犯上開二張提單次詐欺，係以一行為而觸犯數罪名，為想
    像競合犯，應依刑法第55條規定，從一罪處斷，起訴書認應
    係連續犯，尚有未洽，併此敘明。爰審酌被告迄本件辯論終
    結，均未能坦然悔悟，侵害被害人之金額非低（以進口報單
    上載匯率33. 595 計算，合計約新臺幣4,733,266 元），事
    發後又避不見面，雖事後於98年1 月5 日與告訴人達成民事
    訴訟和解，惟就被害人之損失，僅賠償告訴人新臺幣70萬元
    ，其賠償比例甚低，再衡量被告其餘之犯罪動機、目的、犯
    罪時所受之刺激、犯罪之手段、犯人之生活狀況、品行、智
    識程度、犯人與被害人平日之關係、犯罪所生之危險或損害
    、犯罪後之態度等一切情狀，判處如主文所示之刑。又查被
    告犯罪時間係在96年4 月24日之前，依中華民國96年罪犯減
    刑條例第2 條第1 項第3 款、第7 條之規定，應減其宣告刑
    2 分之1 。
據上論斷，應依刑事訴訟法第299 條第1 項前段，刑法第2 條第
1項、第339條第1項、第55條，中華民國96年罪犯減刑條例第2條
第1項第3款、第7條之規定，修正前罰金罰鍰提高標準條例第1條
前段，判決如主文。
本案經檢察官楊智綸到庭執行職務
中    華    民    國    98    年    4     月    20    日
                  刑事第四庭審判長法  官  郭惠玲
                                  法  官  李桂英
                                  法  官  李明益
以上正本證明與原本無異。
如不服本判決應於收受送達後10日內向本院提出上訴書狀，並應
敘述具體理由；其未敘述上訴理由者，應於上訴期間屆滿後20日
內向本院補提理由書（均須按他造當事人之人數附繕本）「切勿
逕送上級法院」。告訴人或被害人如對於本判決不服者，應具備
理由請求檢察官上訴，其上訴期間之計算係以檢察官收受判決正
本之日期為準。
中    華    民    國    98    年    4     月    20    日
                                   書記官  江虹儀
附錄本案論罪科刑法條全文：
刑法第339條
意圖為自己或第三人不法之所有，以詐術使人將本人或第三人之
物交付者，處5 年以下有期徒刑、拘役或科或併科1 千元以下罰
金。
以前項方法得財產上不法之利益或使第三人得之者亦同。
前二項之未遂犯罰之。


司法院資訊處製作；財團法人民間司法改革基金會備份。
